ACORDAO-COMPLETO-2389198

ACÓRDÃO 4249/2020 ATA 9/2020 - PRIMEIRA CÂMARA

VISTOS, relatados e discutidos estes embargos de declaração opostos por Luciana Marão Félix, ex-Prefeita de Araioses/MA, em face do Acórdão 11497/2019-TCU-Primeira Câmara;
ACORDAM os Ministros do Tribunal de Contas da União, reunidos em sessão de 1ª Câmara, ante as razões expostas pelo Relator, em:
9.1. conhecer dos embargos de declaração, com fundamento no art. 34 da Lei 8.443/1992 c/c o art. 287 do Regimento Interno/TCU, para, no mérito, rejeitá-los, e
9.2. dar ciência deste Acórdão à embargante.

Embargos de declaração interposto por Luciana Marão Félix contra decisão

Primeira Câmara

Prefeitura Municipal de Araioses - MA.

3. Recorrente: Recorrente: Luciana Marão Félix (XXX.997.823-XX).

13.1. Ministros presentes: Walton Alencar Rodrigues (Presidente), Benjamin Zymler, Bruno Dantas e Vital do Rêgo.
13.2. Ministros-Substitutos presentes: Augusto Sherman Cavalcanti (Relator) e Weder de Oliveira.

ACORDAO-COMPLETO-2448920

Acórdão 15/2021 - Primeira Câmara

ACORDAO-COMPLETO-2438978

Acórdão 12489/2020 - Primeira Câmara

ACORDAO-COMPLETO-2434908

Acórdão 11810/2020 - Primeira Câmara

ACORDAO-COMPLETO-2420058

Acórdão de Relação 8846/2020 - Primeira Câmara

Acórdão de Relação

LUCIANA MARAO FELIX

AUGUSTO SHERMAN

Ministro-Substituto Augusto Sherman Cavalcanti.

Tratam-se de embargos de declaração opostos por Luciana Marão Félix, ex-Prefeita de Araioses/MA, em face do Acórdão 11497/2019-TCU-Primeira Câmara, por meio do qual este Tribunal considerou-a revel e julgou irregulares suas contas, com condenação em débito e aplicação de multa proporcional, em face de omissão no dever de prestar as contas dos recursos transferidos ao município durante o exercício de 2011 para a execução do Programa Nacional de Apoio ao Transporte Escolar.
2.	Após discorrer sobre os pressupostos de admissibilidade dos embargos, a embargante aduz, à peça 44 destes autos, supostas omissões no julgado que conduziriam ao seu acolhimento, com efeitos infringentes, de sorte a excluir sua condenação.
3.	Assim, a embargante discorre que foi prefeita do município no período de 1/1/2009 a 31/12/2012, e, conforme se denota, "o convênio", que não teve suas contas prestadas, teve início em 2011, findando-se em 30/4/2013, quando a embargante não mais era prefeita. 
4.	A seu ver, portanto, qualquer dano ao erário somente poderia ser verificado com a prestação de contas por parte da gestora que a sucedeu. 
5.	Nesse sentido, aduz que toda a documentação ficara de posse da prefeitura municipal, tendo a sucessora tomado conhecimento de tudo, porquanto fora apresentada a ela. E, conforme jurisprudência citada em sua peça recursal, não possui mais responsabilidade quanto à prestação de contas.
6.	Dessarte, entendendo que o Tribunal se omitiu no exame dessas questões, requer o conhecimento dos embargos e que sejam providos com os devidos efeitos infringentes.
	É o relatório.

Sandro Silva de Souza (OAB/MA 5161) e José David Silva Júnior (OAB/MA 6077).

Não atuou.

EMBARGOS DE DECLARAÇÃO EM PROCESSO DE TOMADA DE CONTAS ESPECIAL. SUPOSTAS OMISSÕES NO JULGADO. CONHECIMENTO. REJEIÇÃO.

TOMADA DE CONTAS ESPECIAL (TCE)

Secretaria de Controle Externo de Tomada de Contas Especial (SecexTCE).

Tratam-se de embargos de declaração opostos por Luciana Marão Félix, ex-Prefeita Municipal de Araioses/MA, em face do Acórdão 11497/2019-TCU-Primeira Câmara.
2.	Por meio do referido Acórdão este Tribunal declarou a revelia da ora embargante e julgou irregulares suas contas, com condenação em débito e aplicação de multa proporcional, em face de omissão no dever de prestar as contas dos recursos transferidos ao município durante o exercício de 2011 para a execução do Programa Nacional de Apoio ao Transporte Escolar.
3.	Ante o preenchimento dos requisitos de admissibilidade dos embargos, entendo que devam ser conhecidos por este Tribunal, com fundamento nos arts. 34 da Lei 8.443/1992 e 287 do Regimento Interno/TCU.
4.	Quanto ao mérito, no entanto, entendo que devam ser rejeitados, porquanto inexistentes os vícios apontados, relativos a supostas omissões havidas na deliberação embargada.
5.	Centram-se os argumentos da embargante no fato de que os recursos, transferidos durante sua gestão, em 2011, tinham como prazo para prestação de contas a data de 30/4/2013, já na gestão seguinte, de sorte que não se poderia imputar-lhe responsabilidade por omissão, haja vista que, a seu ver, caberia à sucessora prestar as contas devidas. Nessa linha, salienta que os documentos relativos às despesas restaram na prefeitura para serem apresentados, sendo eles de conhecimento da gestão sucessora.
6.	Ocorre que não houve omissão quanto a esses apontamentos ora aduzidos, em que pese sequer ventilados em sede de alegações de defesa, haja vista a revelia da responsável em atender à citação que lhe fora remetida. A instrução da unidade técnica, que integrou a deliberação embargada, e que foi acolhida por este Relator e pelo Tribunal bem esclareceu o ponto ora questionado, conforme trecho transcrito abaixo:
"4. O prazo para a prestação de contas extrapolou o mandato da responsável (que venceu em 31/12/2012) . Contudo, a prefeita sucessora não figurou como corresponsável pela omissão no dever de prestar contas, uma vez que ela adotou as providências necessárias para o resguardo do patrimônio público (peça 8) , conforme registrado no relatório do tomador de contas (peça 15) ."
7.	A teor desses elementos mencionados na instrução da unidade técnica e que fundamentou o acórdão embargado, a ora embargante não deixou documentos capazes de serem utilizados por sua sucessora para a devida prestação de contas dos recursos, havendo a mesma representado ao Ministério Público, conforme evidencia o documento de peça 8.
8.	Dessarte, não houve omissão por parte deste Tribunal, no que tange aos pontos ora alegados, de maneira que os embargos devem ser conhecidos, porém rejeitados.
	Ante o exposto, manifesto-me por que o Tribunal aprove o Acórdão que ora submeto à deliberação deste Colegiado.
TCU, Sala das Sessões Ministro Luciano Brandão Alves de Souza, em 7 de abril de 2020.
AUGUSTO SHERMAN CAVALCANTI 
Relator